臺灣板橋地方法院刑事判決　　　　　　　96年度易字第1092號
公　訴　人　臺灣板橋地方法院檢察署檢察官
被　　　告　甲○○
上列被告因妨害自由案件，經檢察官提起公訴（96年度偵字第
3364號），本院依簡式審判程序判決如下：
    主  文
甲○○以脅迫使人行無義務之事，累犯，處有期徒刑陸月，如易
科罰金，以新臺幣壹仟元折算壹日，減為有期徒刑月，如易科
罰金，以新臺幣壹仟元折算壹日。
    事  實
一、甲○○前因偽造私文書及寄藏贓物等案件，經臺灣桃園地方
    法院以90年度訴字第1383號刑事判決分別判處有期徒刑四月
    、拘役五十日確定，並於民國92年5 月24日執行完畢。詎其
    猶不知悔改，於96年1 月27日凌晨4 時30分許，攜帶取自友
    人家之水果刀一把，進入位於臺北縣樹林市○○街○段67之
    1 號之統一超商內購買關東煮及百香綠茶一瓶，先於結帳時
    藉由聊天之方式探詢店員乙○○若遭遇搶劫事件時處理之態
    度，得知乙○○遇搶劫時不會抗拒後，遂決定以佯稱搶劫之
    方式，達成其欲進入監獄之目的。甲○○隨即於結帳完後，
    自其外套口袋中取出上開水果刀一把指向乙○○，並向乙○
    ○恫稱「搶劫」等語，隨即自行從櫃檯旁開放式架台上拿取
    價值約新臺幣（下同）一百二十元之DUNHILL 牌香菸促銷包
    一盒（內含香菸二包及打火機一只），向乙○○表示想進監
    獄，要求打電話報警，即以此加害生命、身體之脅迫方式使
    乙○○心生畏懼、意思決定自由受到壓制而行撥打電話報警
    此一無義務之事。甲○○於乙○○報警後，即掏出現金一百
    二十元付清上開香菸之款項，乙○○收取後亦當場開立統一
    發票予甲○○，嗣後警員趕到現場，當場將甲○○逮捕，並
    扣得上開促銷包香菸一盒及水果刀一把等物。
二、案經乙○○訴請臺北縣政府警察局樹林分局報請臺灣板橋地
    方法院檢察署檢察官偵查起訴。
    理  由
一、本件被告甲○○所犯係死刑、無期徒刑、最輕本刑為三年以
    上有期徒刑以外之罪，其於準備程序中就被訴事實為有罪之
    陳述，經法官告知簡式審判程序之旨，並聽取公訴人及被告
    之意見後，本院業已於96年7 月4 日當庭裁定改行簡式審判
    程序。是證人乙○○於警詢中所為之指述、及其簽名表示指
    認及具領前開促銷包香菸一盒意思之贓物認領保管單一紙，
    雖均係被告以外之人於審判外所為之陳述，然依刑事訴訟法
    第159 條第2 項前段之規定，於簡式審判程序中均得作為證
    據，合先敘明。
二、前揭事實業據被告於警詢、偵查及本院審理中均坦承不諱，
    核與證人乙○○於警詢、偵查中所為之指述大致相符，並有
    贓物認領保管單一紙、現場及扣案物品照片五幀附卷可稽及
    上開水果刀一把扣案可佐，足認被告所為不利於己之自白與
    事實相符。據此，本案事證明確，被告犯行堪以認定。
三、論罪科刑部分：
(一)核被告所為，係犯刑法第304 條第1 項之強制罪。又刑法第
    305 條之恐嚇危害安全罪，係指單純以將來加害生命、身體
    、自由、名譽、財產之事，恐嚇他人致生危害於安全者而言
    ，如對於他人之生命、身體等，以現實之強暴、脅迫手段加
    以危害要挾，使人行無義務之事或妨害人行使權利，即應構
    成刑法第304 條之強制罪，縱有恐嚇行為，亦僅屬犯強制罪
    之手段，無更論以恐嚇危害安全罪之餘地。本件被告以持水
    果刀之現實脅迫方法使被害人乙○○行無義務之事，其此部
    分之脅迫行為應僅係強制罪之部分行為，不另論罪，檢察官
    起訴意旨認就該部分另構成恐嚇危害安全罪，容有未恰，惟
    此部分如成立犯罪，檢察官認與前揭經論罪科刑之強制罪部
    分具有想像競合之裁判上一罪關係，本院爰不另為無罪之諭
    知，附此敘明。
(二)被告前因偽造私文書及寄藏贓物等案件，經臺灣桃園地方法
    院以90年度訴字第1383號刑事判決分別判處有期徒刑四月、
    拘役五十日確定，並於92年5 月24日執行完畢乙節，有上開
    判決書及臺灣高等法院被告前案紀錄表各一份在卷可按，其
    受有期徒刑執行完畢後五年內，故意再犯本件有期徒刑以上
    之罪，為累犯，應依刑法第47條第1 項之規定加重其刑。
(三)本院爰審酌被告有上開前科，素行非佳，深夜持刀脅迫之行
    為對被害人所造成之威脅匪淺，惟其犯罪之動機係因一時衝
    動、自暴自棄欲透過此方式進入監所，且犯罪時間僅約十餘
    分鍾，惡性及情節均非重大，暨其犯罪後坦承犯行，態度良
    好等一切情狀，量處如主文所示之刑，並諭知易科罰金之折
    算標準，以示懲儆。又本件被告係於96年4 月24日前犯罪，
    符合中華民國九十六年罪犯減刑條例所定之減刑條件，爰依
    上開條例第2 條第1 項第3 款之規定，減其刑期二分之一，
    併諭知易科罰金之折算標準。
(四)扣案之水果刀一把雖係被告持以為本案犯行所有之物，惟被
    告於警詢及本院審理中均供稱為取自友人家之物，即非屬被
    告所有之物，與刑法第38條第3 項之規定尚屬有間，爰不予
    以宣告沒收，附此敘明。
據上論斷，應依刑事訴訟法第273 條之1 第1 項、299 條第1 項
前段，刑法第304 條第1 項、第47條第1 項、第41條第1 項前段
，刑法施行法第1 條之1 第1 項、第2 項前段，中華民國九十六
罪犯減刑條例第2 條第1 項第3 款、第7 條，判決如主文。
本案經檢察官吳宗光到庭執行職務。
中　　華　　民　　國　　96　　年　　7 　　月　　18　　日
                  刑事第十七庭  法　官 張紹省
以上正本證明與原本無異。
如不服本判決應於送達後十日內向本院提出上訴狀。
                                書記官 周雅玲
中　　華　　民　　國　　96　　年　　7 　　月　　18　　日
附錄本案論罪科刑法條全文：
中華民國刑法第304 條
以強暴、脅迫使人行無義務之事或妨害人行使權利者，處三年以
下有期徒刑、拘役或三百元以下罰金。
前項之未遂犯罰之。
